【裁判字號】    99,台上,4492
【裁判日期】    990715
【裁判案由】    偽造文書
【裁判全文】
最高法院刑事判決            九十九年度台上字第四四九二號
上  訴  人  甲○○
上列上訴人因偽造文書案件，不服台灣高等法院中華民國九十七
年十月十七日第二審判決（九十七年度上訴字第二七七八號，起
訴案號：台灣板橋地方法院檢察署九十五年度偵緝字第二七八五
號），提起上訴，本院判決如下：
    主  文
上訴駁回。
    理  由
按刑事訴訟法第三百七十七條規定，上訴於第三審法院，非以判
決違背法令為理由，不得為之。是提起第三審上訴，應以原判決
違背法令為理由，係屬法定要件。如果上訴理由書狀並未依據卷
內訴訟資料，具體指摘原判決不適用何種法則或如何適用不當，
或所指摘原判決違法情事，顯與法律規定得為第三審上訴理由之
違法情形，不相適合時，均應認其上訴為違背法律上之程式，予
以駁回。本件原審經審理結果，認為上訴人甲○○係零點壹廣告
有限公司（原判決誤載為零點「一」廣告有限公司，下稱零點壹
公司）之負責人，因零點壹公司擬向華南商業銀行西三重分行（
下稱華南銀行）貸款新台幣（下同）二百萬元。上訴人竟基於行
使偽造私文書之概括犯意，以原判決事實欄一所載之方式，未經
乙○○之同意，連續偽刻其印章，偽造表明乙○○擔任零點壹公
司借款之連帶保證人等不實內容之私文書而行使之犯行明確，因
而撤銷第一審科刑之判決，比較行為時及裁判時法律，適用最有
利於上訴人之規定，改判依民國九十四年二月二日修正公布、九
十五年七月一日施行前（下稱修正前）刑法第五十六條連續犯規
定，論以上訴人連續行使偽造私文書，足以生損害於他人罪，並
加重其刑，再依中華民國九十六年罪犯減刑條例規定減輕其刑，
酌情量處有期徒刑一年，減為有期徒刑六月，如易科罰金，以銀
元三百元即新台幣九百元折算一日，及為相關從刑之諭知。已詳
調查、取捨證據之結果及憑以認定犯罪事實之心證理由。並就
上訴人否認犯行之供詞及其所辯各語認非可採，予以論述。查：
(一)、證據之取捨、證據證明力之判斷，以及事實有無之認定，屬
事實審法院之職權，苟其取捨判斷與認定，並不違背論理法則及
經驗法則，即不容任意指為違法，而執為適法之第三審上訴理由
。又證人之供述前後稍有不符或相互間有所歧異，究竟何者為可
採，事實審法院非不可本於經驗法則，斟酌其他情形，作合理之
比較，定其取捨；若其基本事實之陳述與真實性無礙時，仍非不
得予以採信，非謂一有不符或矛盾，即認其全部均為不可採信。
從而，供述之一部認為真實者，予以採取，自非證據法則所不許
。因之，告訴人供述前後縱有差異，事實審法院依憑告訴人前後
之供述，斟酌其他證據，本於經驗法則與論理法則，取其認為真
實之一部，作為論罪之證據，自屬合法，難謂所認事實與供述證
據之部分不符，即指判決有證據上理由矛盾之違法。原判決依憑
零點壹公司向華南銀行信用借款簽立之九十一年七月十二日之授
信約定書（下稱授信約定書）、同年月十五日限額五百萬元之保
證書（下稱限額五百萬元保證書）、自同年月十七日起至九十二
年一月十七日止借款二百萬元之借據（下稱第一紙借據）、自九
十二年一月二十四日起至九十二年七月十七日止展期借款二百萬
元之借據（下稱第一次展期借據）、自九十二年七月二十一日起
至九十三年一月十七日止再展期借款二百萬元之借據（下稱第二
次展期借據），及華南銀行承辦零點壹公司貸款之柯淑文、對保
承辦人鄭英蘭於第一審之證詞、乙○○歷次偵、審中關於對保流
程之指述，以及法務部調查局九十六年十二月二十八日調科貳字
第09600563180 號鑑定書等證據資料，予以綜合判斷，認乙○○
僅簽具授信約定書，嗣華南銀行辦理對保時，乙○○於閱覽限額
五百萬元保證書之際，發現保證金額為五百萬元，即當場拒絕在
該保證書上簽章，並將授信約定書使用之印章攜回自行保管，前
述三紙借據上「乙○○」之印文係上訴人偽刻印章所蓋上而行使
偽造私文書之犯行明確，已詳其認定犯罪事實所憑之證據及理
由。並就上訴人辯稱：乙○○確有同意五百萬元保證書擔任連帶
保證人，並由乙○○親自至銀行對保，上訴人持以蓋用於前述三
紙借據之「乙○○」印章係乙○○交還予上訴人留存，並非偽刻
，不知為何與上開授信約定書上所留存之「乙○○」印鑑不同云
云，認不足採信，在原判決內詳加指駁、說明其證據取捨及判斷
之理由，所為論述，有卷存證據資料可資覆按。從形式上觀察，
並無違經驗與論理法則，且屬事實審法院取捨證據職權之適法行
使，又無足以影響判決結果之違法情形存在，自不容任意指摘。
依上述各證據，可知貸款流程即簽立文件之順序為：授信約定
書，限額五百萬元保證書，第一紙借據。乙○○於九十一年
七月十二日同意簽立授信約定書後，隔三日即同年月十五日須先
簽立「保證書」後，零點壹公司始能就具體之二百萬元借款簽立
借據至明。故乙○○顯係看到限額五百萬元保證書，始拒絕對保
。雖原判決理由欄貳一之(二)援引乙○○於九十六年一月二十六日
檢察官偵訊時及第一審審理時具結證稱：「……對保時先簽授信
約定書，之後要簽『借據』時，我看到上面貸款金額是五百萬元
，就當場說不保了。」等語，然本件除去此部分證據，綜合案內
其他之證據，仍應為同一事實之認定，並不影響於原判決之主旨
，自不能據此認原判決違背法令。上訴意旨指摘此部分，有證據
上理由矛盾及判決理由不備之違法，均非適法之第三審上訴理由
。(二)、原判決已說明上訴人未經乙○○同意，偽刻「乙○○」印
章並蓋用在前述三紙借據之連帶保證人欄及增字部分之事實，迭
據乙○○於偵訊及第一審審理時結證在卷，且第一審向華南銀行
所調取上開授信約定書所留存之「乙○○」印文（即甲４類）、
第一紙借據、第一次展期借據、第二次展期借據上之「乙○○」
印文（即甲１至甲３類）連同乙○○所提供其留存之「乙○○」
印章一枚及所蓋之「乙○○」印文（即乙類）送請法務部調查局
以重疊比對、特徵比對鑑定結果：甲４類印文與乙類印文相同，
甲１至甲３類印文均與甲４、乙類印文不同，甲１類印文與甲２
、甲３類印文不同，此有該局前揭鑑定書足憑，上開鑑定係以同
倍率放大重疊比對、特徵比對方式鑑定，其所採用鑑定方法及鑑
定之推論過程，與一般事理相符，並無不合理之處，且上開鑑定
書所附鑑定分析表甲１至甲４類之放大印文，經以肉眼觀察，即
可察知甲１至甲３類與甲４類印文明顯相異，而甲１類與甲２、
甲３類印文在字體粗細、間隙上亦屬有別，是上開鑑定結果應堪
採信。因而認定上訴人持以蓋用於第一紙借據、第一次展期借據
及第二次展期借據之印章，不僅與乙○○蓋用於上開授信約定書
上之印章不相同，且其歷次蓋用於上述三紙借據之印章至少有二
枚。此外，上訴人亦無法提出原蓋用於授信約定書所留存之「乙
○○」印章以實其說，益見其虛。是上訴意旨對原判決已說明甚
詳之上述事項，徒以自己之說詞，泛指其違反證據法則，顯非合
法之上訴理由。(三)、上訴意旨另以乙○○所指述其拒絕簽章之原
因與華南銀行對保人員鄭英蘭、另一保證人林明彰之證詞不符，
有判決不適用法則及理由不備之違法云云，亦係就原審依憑證據
所為採證、認事職權行使，以及原判決已說明之事項，依憑己見
任意指摘為違法，並重為事實之爭執，否認有行使偽造私文書犯
意及行為，殊與法律規定得為第三審上訴理由之違法情形不相適
合。衡以前開說明，其上訴為違背法律上之程式，應予駁回。
據上論結，應依刑事訴訟法第三百九十五條前段，判決如主文。
中    華    民    國  九十九  年    七    月   十五   日
                      最高法院刑事第十三庭
                          審判長法官  賴  忠  星
                                法官  呂  丹  玉
                                法官  吳      燦
                                法官  蔡  名  曜
                                法官  葉  麗  霞
本件正本證明與原本無異
                                      書  記  官
中    華    民    國  九十九  年    七    月   二十   日
                                                      V

司法院資訊處製作；財團法人民間司法改革基金會備份。
